臺灣高等法院刑事判決　
109年度上訴字第1150號
上  訴  人  
即  被  告  孫啓展



                    (現另案於法務部○○○○○○○○○○○執行中)
選任辯護人  鐘烱錺律師(法扶律師)          
上列上訴人因毒品危害防制條例案件，不服臺灣臺北地方法院10
8年度訴字第516號，中華民國109年1月31日第一審判決（起訴案
號：臺灣臺北地方檢察署108年度偵字第11600號），提起上訴，
本院判決如下：
    主  文
上訴駁回。
    事  實
一、孫啓展明知甲基安非他命係為毒品危害防制條例所規定列管
    之第二級毒品，依法不得非法持有、販賣，竟基於販賣第二
    級毒品以營利之犯意，於如附表所示之交易時間、地點，以
    附表各編號所示之重量及交易價格，販賣第二級毒品甲基安
    非他命予林聖平。嗣林聖平於民國108年1月12日18時許，在
    新北市新店區北宜路1段及能仁路口旁，為警查獲身上持有
    第二級毒品安非他命1包（林聖平施用毒品部分，業經臺灣
    臺北地方法院以108年度簡字第988號判處有期徒刑4月確定
    ），因林聖平供出毒品上游為孫啓展，始循線查知上情。
二、案經新北市政府警察局新店分局報告臺灣臺北地方檢察署檢
    察官偵查起訴。 
    理  由
一、本判決以下援引之審判外供述證據以及書證，本案當事人未
    爭執其證據能力，而該等證據經本院審酌並無違法取得之情
    況，認為適宜做為證據，自應有證據能力。
二、認定犯罪事實依憑之證據及理由： 　　
    訊據被告孫啓展固坦承於附表各編號所示之交易時間、地點
    ，以有償方式，交付各編號所示重量之甲基安非他命（註：
    我國少有安非他命，所查獲者多為甲基安非他命，此為實務
    上周知之事實，故本案被告及證人林聖平筆錄所載之安非他
    命，均應為甲基安非他命之誤，以下逕載為甲基安非他命）
    予林聖平之事實，惟矢口否認有販賣甲基安非他命犯行，辯
    稱：其與林聖平均為毒品成癮患者，平常即會一起去找毒品
    。因見林聖平自己購買之毒品比較貴，為避免藥頭以林聖平
    年少可欺，故會幫林聖平購買毒品，且在林聖平月底缺錢時
    ，其亦會借錢給林聖平，故2人交情甚佳，與林聖平之甲基
    安非他命交易，未賺取價差，此亦可由附表編號5、6部分，
    有林聖平轉帳到我郵局帳號0000000000000號帳戶（下稱郵
    局帳戶）之紀錄可資證明云云。經查：
　㈠被告於附表所示之交易時間、地點，以有償方式，交付該表
    所示重量之甲基安非他命予林聖平之事實，業據被告供明（
    本院卷第220頁），核與證人林聖平於警詢及偵查中之證述
    情節相符（他字卷第17～19、21～44、167～170頁、偵字卷第1
    75～177頁），並有林聖平與被告之臉書通訊軟體對話翻拍畫
    面、被告之郵局帳戶交易紀錄表、新北市政府警察局新店分
    局108年1月12日搜索扣押筆錄、扣押物品目錄表及扣押物品
    收據、林聖平於108年1月13日指認犯罪嫌疑人紀錄表、員警
    查獲林聖平之刑案照片9張（他字卷第75～131頁、偵字卷第4
    7～61頁、他字卷第47～57、65～73頁）在卷可稽，首堪認定。
　㈡被告雖以前詞置辯，惟查：
　⒈本案係先查獲證人林聖平，依扣得之林聖平行動電話內的fac
    ebook通訊軟體Messenger中，由林聖平與被告之訊息紀錄而
    得知被告販賣甲基安非他命之事實。被告與林聖平間與本案
    有關之訊息內容如下：
　⑴附表編號1（107年12月1日8時49分以後）：
　　孫啓展：「DO you need a some things」
　　林聖平：「好啊」
　　孫啓展：「就看你啥時有空跑趟囉？」
　　林聖平：「等等吧」
　　孫啓展：「好，來之前聯絡一下」
　　林聖平：「過去了」。（他字卷第75頁）。
　⑵附表編號2（107年12月4日5時8分以後）：
　　孫啓展：「怎樣？找我嗎？」
　　林聖平：「我現在沒事你方便到全家嗎」、「對」
　　孫啓展：「我在三，等等我看一下剩下夠嗎？」
　 林聖平：「有就好，可以的話先來待會還要坐公車上班…」、
            「抱歉有點臨時，方便嗎」
　　孫啓展：「嗯，儘快」
　　林聖平：「大概何時能到」
　　孫啓展：「0545」
　　林聖平：「好我先洗臉刷牙」
　　孫啓展：「到了」、「出來還是進入」
　　林聖平：「我下去」
　　孫啓展：「在門口旁了」（他字卷第76～77頁）。
　⑶附表編號3（107年12月23日22時56分以後）：
　　孫啓展：「有找到嗎？你要找的」
　　林聖平：「沒」、「你有？」
　　孫啓展：「嗯」、「所以問你一下」
　　林聖平：「那我去找你啊」
　　孫啓展：「可是我在三喔！因為是一起的。」
　　林聖平：「那算了」
　　孫啓展：「還是回家後告訴你？」
　　林聖平：「你下來」
　　孫啓展：「到了樓下我下去」、「好」
　　林聖平：「到」、「巷口」（他字卷第81～83頁）。　
　⑷附表編號4（107年12月28日5時19分以後）：
　　林聖平：「在嗎在嗎」
　　孫啓展：「正準備回家」
　　林聖平：「方便先來找我一下嗎」
　　孫啓展：「嗯」
　　林聖平：「現在嗎」
　　孫啓展：「對，出發了喔？」、「還是如何呢？」
　　林聖平：「來，只是我發現鍵盤找不到，螢幕多的給你了，
            光碟有」、「幾點」
　　孫啓展：「在車庫門口了」
　　林聖平：「稍等」
　　孫啓展：「我在樓梯間了」（他字卷第127頁）
　　（嗣於107年12月29日凌晨2時41分以後）：
　　林聖平：「欸」。
　　孫啓展：「欸」、「說」
　　林聖平：「我可不可以換啊、這打槍欸，我一樣今天給你」
　　孫啓展：「來啊！」
　　林聖平：「就你昨天早上來我家幫我換的機油，品質我無法
            接受欸」　　　　
　　孫啓展：「有問題嗎？」、「當時也沒有問題」
　　         :
　　         :
　　林聖平：「我覺得前次我去去妳家那罐油還比昨天好」。
　　孫啓展：「所以沒試出加速感嗎？」
　　林聖平：「嗯啊」、「有其他牌子嗎」
　　孫啓展：「是有，只是不多」、「所以要換的話怕不夠」、
            「要就來吧！不然請先匯，，這樣我很難做事」
　　林聖平：「…」
　　        ：
　　        ：
　　孫啓展：「那怎麼解決事情呢？」
　　林聖平：「來解決什麼事」
　　孫啓展：「來換或匯款」、「來換及匯款」
　　林聖平：「你來啊」
　　孫啓展：「你來啦！」
　　林聖平：「懶」
　　孫啓展：「那怎麼辦」
　　林聖平：「你問我勒」、「你拿誰的給我」
　　孫啓展：「我上面的」
　　林聖平：「所以你不是應該去反應」
　　孫啓展：「我剛剛去試了一下，加速感不錯啊！」
　　林聖平：「那你就都帶來啊反正我這你拿去」
　　孫啓展：「然後呢？」、「一樣明天嗎？」
　　林聖平：「你現在不夠就對了」
　　孫啓展：「沒有不夠」
　　林聖平：「那你剛不是怕不夠？ㄩ」、「到底是什麼樣子」
　　孫啓展：「我仔細看後，有夠」
　　林聖平：「你沒別的牌子？」
　　孫啓展：「就兩種啊！」
　　林聖平：「那你都帶來」、「看你我不急，反正連假」
　　孫啓展：「就不要跟上次一樣沒接電話」
　　林聖平：「要來前先密我」、「不就不怕白跑」
　　孫啓展：👍
　　林聖平：「會很久？」
　　        ：
　　        ：
　　孫啓展：「先暖車」
　　林聖平：「要去載你嗎」、「不是很冷？」
　　孫啓展：「對，都你在說」、「可以來，卻要我過去？」、
            「到底如何？」、「我一人在家」
　　林聖平：「我是有叫你自己騎車來嗎，找你來我家了我怎麼
            會不能過去，原本就想說聊聊天不是嗎，都我在說
            勒」
　　孫啓展：「你沒有說清楚」、「如果能來，就最好了啊！」
            、「所以換我等你嗎？」
　　        ：
　　        ：　　　　
　　林聖平：「我沒有要換了」（他字卷第87～95頁）。
　⑸附表編號5（108年1月1日21時33分以後）：
　　林聖平：「你那忙完了嗎？」
　　孫啓展：「嗯，目前回到家了」
　　林聖平：「我在五一八、剛好出來買東西」
　　孫啓展：「那你要過來嗎？」
　　林聖平：「你自己嗎？」
　　孫啓展：「還有小萬」
　　林聖平：「你問他要不要先離開了」
　　孫啓展：「有關係嗎？」
　　林聖平：「我是沒差．只是不熟、我記得他話有點多」
　　孫啓展：「你直說請他迴避一下就知道了」
　　林聖平：「我等等要想辦法先處理一點給你、所以你們是還
            有事就對了」
　　孫啓展：「好，他要離開了、你什麼時候到、離開了」
　　林聖平：「好」（他字卷第105～107頁）。
　⑹附表編號6（108年1月5日7時1分以後）：
　　孫啓展：「000-0000000000000」、「沒賺，二起跳」
　　林聖平：「看賴」
　　孫啓展：「所以你知道怎麼做吧！」
　        　：   
　　        ：
　　林聖平：「阿光回了欸」
　　孫啓展：「所以呢？」
　　林聖平：「我一樣還你啊，看你要不要先來我家再一起去找
            光」
　　孫啓展：「是都可以，就先把這裡處理好再說」、「你先匯
            吧！」
　　林聖平：「什麼意思」
　　孫啓展：「就先還我再過去找你啊！」
　　林聖平：「那4的話幾張？」
　　孫啓展：「問」、「六」、「OK嗎？」
　　林聖平：「想一下」。
　　孫啓展：「快，人家在現場等答案」
　　林聖平：「那你跟他一起來我家這，還是我過去樓下？」、
            「還是約你家？」
　　孫啓展：「誰？」
　　林聖平：「你說的人家」、「在等答案的」
　　孫啓展：「他已經量好了，在等錢」、「先不要想了，有辦
            法的話就先匯給我，讓我處理好，我們再算好嗎？
            」、「你覺得呢」
　　林聖平：「有辦法啊、可是我要去啊」
　　孫啓展：「好，直接過來也好」、「快吧！」
　　林聖平：「嗯嗯」、「啊是誰啊」
　　孫啓展：「水果哥」
　　林聖平：「我不認識就是了」、「好」
　　孫啓展：「對，人家在時間，儘快吧！」
　　林聖平：「嗯」（他字卷第115～117頁）
　　（嗣於108年1月5日7時41分以後）：
　　林聖平：「我先匯過去好了，然後我等等到，就不上去了，
            你下來順便載你回家」
　　孫啓展：「是」、「「好了，告知我，我好趕緊去領」
　　林聖平：「正在進行」
　　林聖平：（傳轉帳成功圖片予孫啓展）
　　孫啓展：「你到了是嗎？」
　　林聖平：「嗯嗯、那你不下來嗎？」
　　孫啓展：「好，下樓，我下來了」（他字卷第119～123頁）
    。
　⑺附表編號7（108年1月12日16時44分以後）：
　　林聖平：「啊你現在有嗎？」
　　孫啓展：「在等」
　　林聖平：「好了密我」、「會很久沒」、「嗎」
　　孫啓展：「很久了，中午到現在還沒到」
　　林聖平：「所以有希望嗎」
　　孫啓展：「我也不知道」
　　林聖平：「那怎辦」
　　孫啟展：「有」
　　林聖平：「有了？」
　　孫啓展：「嗯」、「現喔！」
　　林聖平：「嗯嗯」、「去哪找你」
　　孫啓展：「家裡」、「你多久會到呢？」
　　林聖平：「現在出門」、「等等你出來」
　　孫啓展：「嗯」
　　林聖平：「到了」（他字卷第123～125頁）。　　
　⒉證人林聖平之證述內容如下：
　⑴於警詢時陳稱：
　　附表編號1部分：當日上午9時許，在新北市○○市○○路00巷0
    號前，以現金2,000元向孫啓展購買大約1公克之安非他命等
    語（他字卷第28～29頁）。
　　附表編號2部分：於107年12月4日5時45分許，在新北市○○區
    ○○路0段000巷00號前，以現金1,500元向孫啓展購買大約1公
    克之甲基安非他命等語（他字卷第30～31頁）。
　　附表編號3部分：於107年12月23日23時17分在新北市新店區
    寶橋路29巷口，以現金1,500元向孫啓展購買大約1公克的甲
    基安非他命等語（他字卷第32頁）。
　　附表編號4部分：於107年12月28日5時38分在我的住家門口
    旁，我以現金1,500元向孫啓展購買大約1公克的甲基安非他
    命等語（他字卷第34～35頁）。 
　　附表編號5部分：我於108年1月1日22時許在孫啓展住處與他
    交易，拿了大約1公克的甲基安非他命，當時沒有錢給他，
    就先欠著。原本我承諾隔天再給他錢，後來拖到1月5日才給
    他1,500元，是用轉帳給他的。訊息中所述：「我等等要想
    辦法先處理一點給你」，是指我有欠他錢，我要想辦法還他
    等語（他字卷第37～38頁）。
　　附表編號6部分：被告給我他郵局的帳號，他說沒賺錢，每
    公克甲基安非他命是2,000元起跳，他要我先匯款給他，因
    為我欠他錢。4公克的安非他命出價6,000元。我在新北市○○
    市○○路0段000巷00號家中以網路銀行轉帳6,000元給他後，
    再前往新北市新店區寶橋路29巷口與孫啓展拿取3公克的甲
    基安非他命，然後載他回家等語（他字卷第40～41頁）。　
　　附表編號7部分：以匯款2,000元至被告郵局帳戶，向被告購
    得3公克甲基安非他命等語（偵字卷第29～30頁）；我於108
    年1月12日17時30分許，在新北來新店區溪洲路60號前，以2
    ,000元向綽號「火車」即孫啓展購買；我以通訊軟體臉書與
    孫啓展聯絡，約定在他家門口交易，當時到他家門口時，以
    手機APP網路銀行（臺中網銀）做轉帳，當場轉帳2,000元至
    他郵局帳號0000000000000號給他看，銀貨兩訖（他字卷第2
    5～28頁）。他在新店區溪洲區60幾號附近一帶等語（他字卷
    第43頁）。　　 
　⑵於108年1月13日偵查中證稱：於警詢時所述與被告交易之內
    容均實在等語（他字卷第168～169頁）。
　⑶於108年6月6日偵查中則證稱：警詢所述實在，但交易金額應
    該是2,000元等語（偵字卷第176頁）。
　⑷於本院審理中證稱：107年底至108年度有施用甲基安非他命
    ，來源是被告。我不知道被告是向誰買毒品。108年1月5日
    （按附表編號6）訊息中所說「沒賺」，是被告向我表示我
    跟他買的價格就是他向上游拿的價格，本案被告沒賺我的錢
    是附表編號5、6。我不知道被告向上游購買毒品之價格，我
    不知道他實際上有無賺錢。我（附表編號4）所稱「就你昨
    天早上來我家幫我換的機油，品質我無法接受欸」之機油是
    指甲基安非他命。附表編號14都是現金交易，我不知道被告
    有無賺錢；編號7也是轉帳方式購買，而編號5、6是因我花
    的錢比較多，有問他這次有沒有賺，所以他才這樣回答等語
    （本院卷第211～215頁）。　　　
　⒊而被告之供述內容如下：
　⑴於警詢時陳稱：
　　附表編號1部分：林聖平所陳以現金2,000元，向我購得1公
    克甲基安非他命屬實等語（偵字卷第11～12頁）。
　　附表編號2部分：林聖平所陳以現金1,500元，向我購得1公
    克甲基安非他命屬實，毒品我有給他等語（偵字卷第13頁）
    。
　　附表編號3部分：林聖平所陳以現金1,500元，向我購得1公
    克甲基安非他命屬實等語（偵字卷第13～14頁）。
　　附表編號4部分：林聖平所陳以現金1,500元，向我購得1公
    克甲基安非他命屬實，但他沒有付錢，還欠著等語（偵字卷
    第14頁）。
　　附表編號5部分：林聖平所陳以現金1,500元，向我購得1公
    克甲基安非他命屬實，但他錢也是欠著沒給我等語（偵字卷
    第15頁）。
　　附表編號6部分：林聖平所陳以匯款6,000元至我郵局帳戶，
    向我購得3公克甲基安非他命屬實等語（偵字卷第15～16頁）
    。
　　附表編號7部分：林聖平所陳向我購得1包甲基安非他命，並
    將2,000元匯入郵局帳戶屬實等語（偵字卷第11～12頁）。
　⑵於偵查中供稱：承認林聖平於警詢中所述向我購買7次甲基安
    非他命之事。林聖平於108年1月5日轉帳我有收到，其他都
    是1包1,500元。108年1月5日那筆6,000元我收到以後馬上轉
    出去，我只是幫忙購買。林聖平轉帳給我以後，我再轉給對
    方，因為當時對方在現場，對方再給林聖平毒品，當時對方
    也送我一點給我吸食等語（偵字卷第165～166頁）。
　⑶於原審審理中供稱：只是幫林聖平拿毒品，沒有營利意圖等
    語（原審卷第64頁）。
　⒋依被告之供述與林聖平之證述可知：
　⑴被告承認有為附表所示與林聖平交易甲基安非他命7次之事實
    ，惟關於附表編號2至5所示交易價格，證人林聖平於警詢及
    第一次偵查中稱係1,500元，第二次偵查時方改稱是2,000元
    ，而被告始終供稱是1,500元。本院認為就附表編號2至5部
    分，證人林聖平於警詢時之陳述較接近交易時間，且與被告
    之供述相符，堪可採信。至於第二次偵查中所述，應是距購
    買時間較久，記憶錯誤所致，故難採憑。
　⑵按甲基安非他命係毒品危害防制條例第2條第2項第2款所定之
    第二級毒品，物稀價昂，其持有販賣者，政府查緝甚嚴，苟
    非有利可圖，當不願甘冒法律制裁之風險，而予販賣；是衡
    以毒品之非法交易向為政府查禁森嚴且重罰不寬貸之行為，
    為一般民眾普遍認知之事；而販賣毒品因係違法行為，非可
    公然為之，亦無公定價格，容易分裝並增減份量，且每次買
    賣之價量，輒因買賣雙方關係之深淺、資力、需求量及對行
    情之認知、來源是否充裕、查緝是否嚴緊、購買者被查獲時
    供出購買對象之風險評估等因素，而異其標準，非可一概而
    論。是販賣者從各種「價差」或「量差」或係「純度」謀取
    利潤方式，或有差異，然其所圖利益之非法販賣行為目的，
    則屬相同，並無二致。因之，販賣毒品之利得，除被告（行
    為人）坦承犯行或價量俱臻明確外，委難察得實情，販賣之
    人從價差或量差中牟利之方式雖異，其意圖營利之販賣行為
    則同一（最高法院87年度台上字第3164號判決意旨參照）。
    被告雖辯稱：賣甲基安非他命給林聖平沒有賺錢云云。惟：
　①證人林聖平固於本院審理中證稱：是我先向被告要毒品，當
    有需要時就找被告買。我不知道被告是向誰買的。被告於附
    表編號5、6沒賺我的錢（本院卷第211～212頁）。但林聖平
    亦證稱：不知道被告向上手買甲基安非他命的價格，不知道
    被告有無賺錢，附表編號5、6部分，被告沒有直接告訴我他
    向上游買毒品之價格，但他跟我說他沒賺，應該就是我跟他
    拿的價格。我與被告除了毒品以外，並無其他來往。附表編
    號1至4及7，我不知道被告有沒有賺，因為他沒有跟我講。
    而編號5、6被告會特別提到他沒賺，是因為我花的錢比較多
    ，我問他，所以他才這樣回答我等語（本院卷第213～215頁
    ）。故證人林聖平並不知道被告究以多少價格向上游購得甲
    基安非他命，而是聽被告自己表示沒賺，則林聖平所述被告
    沒有賺錢，難以逕予採信。
　②被告自陳於107年8月至108年1月15日入監前係住在新北市○○
    區○○路00號（偵字卷第10頁）。依被告於警詢時供稱：我的
    第二級毒品安非他命來源都是跟梁秀蘭購買，她住在新北市
    ○○區○○街000巷00號6樓等語（偵字卷第16頁）；於本院審理
    中供稱：只有附表編號6是向張嘉偉買等語（本院卷第222頁
    ）。則就附表編號1至5、7之交易情形觀之，本案雖無法認
    定被告之供述查獲上游為梁秀蘭（詳後述），但依被告所述
    ，其向上游購買甲基安非他命，尚要從新北市新店區前往板
    橋區購買，有相當之路程；且由林聖平購買毒品之時間，除
    附表編號1、7為一般白天時間外，尚有清晨5點多（附表編
    號2、4），亦有深夜22時、23時許（附表編號3、5），時間
    分佈不定，且附表編號1、2、4、7均係一般人休息時間，被
    告卻願於該時間與林聖平交易，如無利可圖，何以願意為之
    ？又除附表編號5、7外，其餘交易地點非在被告住處附近，
    附表編號1、2更是在林聖平住處，被告如未有利，何以願往
    ？復依前揭對話訊息觀之，附表編號1係被告先買好毒品後
    ，詢問林聖平有空可向其購買；附表編號4，林聖平於上午
    購得毒品後，於下午聯絡被告，不滿早上向被告購得毒品之
    品質，要求更換。若被告係以向上游購得之甲基安非他命原
    物原價賣給林聖平，則被告只需表示買來即如此，何需對林
    聖平表示可提供換貨服務或另要林聖平先匯款？
　③再關於附表編號6部分，被告固稱：108年1月5日那筆6,000元
    我收到以後馬上轉出去，我只是幫忙購買。林聖平轉帳給我
    以後，我再轉給對方，因為當時對方在現場，對方再給林聖
    平毒品，當時對方也送我一點給我吸食等語（偵字卷第165～
    166頁），而主張其行為態樣為轉讓或幫助施用毒品云云。
    查林聖平於105年1月5日匯款6,000元至被告郵局帳戶，被告
    亦確從該帳戶匯出6,000元至帳號00000000000000號帳戶之
    事實，有中華郵政股份有限公司客戶歷史交易清單在卷可查
    （偵字卷第55頁）。惟證人林聖平之所以於105年1月5日匯
    款6,000元，已於警詢時證述：就附表編號5部分向被告購買
    甲基安非他命，當時沒有錢給他，就先欠著。原本我承諾隔
    天再給他錢，後來拖到1月5日才給他1,500元，是用轉帳給
    他的。與被告之facebook之訊息中所述：「我等等要想辦法
    先處理一點給你」，即是指我有欠他錢，我要想辦法還他等
    語（他字卷第37～38頁）。而林聖平既已積欠附表編號5之費
    用，衡情在舊帳未付時，被告理應不會願意再與林聖平為附
    表編號6之交易，且依附表編號6之訊息對話中，被告有稱「
    就先還我再過去找你啊！」，已要求林聖平先還錢，足見林
    聖平所述於108年1月5日所匯6,000元中，包括還被告附表編
    號5之交易費用1,500元，應可採信。被告所辯附表編號5之
    交易費用，林聖平尚未給付云云，則與事證不符，無法憑採
    。再林聖平於108年1月5日所匯給被告6,000元中，其中1,50
    0元係附表編號5之交易費用，則附表編號6之交易價格應為4
    ,500元，此亦與前揭訊息：「林聖平：『那4的話幾張？』孫
    啓展：『問』、『六』」，表示4公克甲基安非他命要6,000元，
    則每公克為1,500元相符，亦與林聖平於警詢時所稱：被告4
    公克之甲基安非他命出價6,000元。我在新北市○○市○○路0段
    000巷00號家中以網路銀行轉帳6,000元給他後，再前往新北
    市新店區寶橋路29巷口與孫啓展拿取3公克的甲基安非他命
    ，然後載他回家等語（他字卷第40～41頁）一致，堪可採信
    。故附表編號6部分，被告係以4,500元之價格，販賣給甲基
    安非他命3公克予林聖平之事實，亦可認定。　　
　④至於被告辯稱：附表編號6之甲基安非他命來源為張嘉偉，10
    8年1月5日林聖平匯6,000元後，即以6,000元向張嘉偉購買
    甲基安非他命，其沒有賺取價差云云。惟被告於偵查中供稱
    ：林聖平轉帳給我以後，我再轉給對方，因為當時對方在現
    場，對方再給林聖平毒品，當時對方也送我一點給我吸食等
    語（偵字卷第165～166頁），指稱其上游直接將毒品交給林
    聖平。然證人張嘉偉於本院審理中證稱：未住過新北市新店
    區寶橋路，也沒有販賣甲基安非他命給被告，不知被告為何
    會匯6,000元至我郵局帳號00000000000000帳戶內，該帳戶
    於玩賭博遊戲時，我向他人買幣，再賣給別人時會用到該帳
    戶，後來警察來我時，我才知道被告匯款之事等語（本院卷
    第207～209頁），已否認有販賣甲基安非他命予被告。而證
    人林聖平於警詢時亦證稱：我在新北市○○市○○路0段000巷00
    號家中以網路銀行轉帳6,000元給他後，再前往新北市新店
    區寶橋路29巷口與孫啓展拿取3公克的甲基安非他命，然後
    載他回家等語（他字卷第41頁），否認有與被告之毒品上游
    接觸，均與被告所述不符，足見被告於偵查中所述不實。雖
    被告於本院審理中方改稱：林聖平是後來才到寶橋路這個地
    址，林聖平沒有上去，是我拿毒品給林聖平等語（本院卷第
    210頁），惟其前後供詞相異，所述無法採信。復以被告雖
    有匯出6,000元之款項，然並無從證明被告係用於購買甲基
    安非他命，更無法證明購買之重量為何，故實難僅憑被告單
    方面陳述，即信其供詞為真。　　
　⑤被告雖稱：林聖平沒錢時，我會借給他上班、吃飯；與證人
    林聖平平常會一起出去玩、逛街，我把林聖平看得重，覺得
    交情不錯等語（本院卷第221、224頁）。但證人林聖平於本
    院審理中證稱：除毒品外，沒有其他往來等語（本院卷第21
    3頁），已否認與被告交情深厚。而以證人林聖品施用毒品
    部分業已判決確定，於本院審理中之證述，亦無為更不利被
    告之證述，是證人林聖平所言應可採信。從而可認，被告與
    林聖平間並無特殊交誼情事或彼此間具有深厚情誼願為對方
    甘冒風險，衡情被告當無甘冒遭查獲重罰之重大風險為林聖
    平無償取得，並奔走交付第二級毒品甲基安非他命，前後達
    7次之多而無賺取轉手間價差利潤之理？足認被告販賣第二
    級毒品甲基安非他命予林聖平，係為從中賺取差價，而具有
    營利之意圖甚明。
  ㈢綜上，本案事證明確，被告犯行堪以認定，應依法論科。
三、新舊法比較：
  ㈠按行為後法律有變更者，適用行為時之法律，但行為後之法
    律有利於行為人者，適用最有利於行為人之法律，刑法第2
    條第1項定有明文。經查：
  ⒈被告行為後，毒品危害防制條例第4條第2項業於109年1月15
    日修正，並於同年7月15日生效。毒品危害防制條例第4條第
    2項修正後，販賣第二級毒品罪之法定刑業由原定之「處無
    期徒刑或7年以上有期徒刑，得併科新臺幣1千萬元以下罰金
    。」修正為「處無期徒刑或10年以上有期徒刑，得併科新臺
    幣1千5百萬元以下罰金。」經比較新舊法之結果後，修正後
    規定就法定刑之有期徒刑及罰金刑部分均有所提高，顯然並
    未較有利於被告，自以修正前規定較有利被告。
  ⒉被告行為後，毒品危害防制條例第17條第2項業於109年1月15
    日修正公布，並自同年7月15日生效施行。修正前毒品危害
    防制條例第17條第2項規定：「犯第4條至第8條之罪於偵查
    及審判中均自白者，減輕其刑。」修正後規定：「犯第4條
    至第8條之罪於偵查及歷次審判中均自白者，減輕其刑。」
    經比較修正前、後之規定，修正後須於「歷次」審判中均自
    白犯罪始得依該條規定減輕其刑，以修正前規定較有利被告
    。
  ⒊綜上，毒品危害防制條例第4條第2項、第17條第2項修正後規
    定，並未有利於被告，自應依前揭規定，適用其行為時即修
    正前毒品危害防制條例第4條第2項、第17條第2項之規定。
四、論罪：　
　㈠按甲基安非他命係毒品危害防制條例第2條第2項第2款規定之
    第二級毒品，不得非法持有、販賣。核被告就附表編號1至7
    之所為，均係犯毒品危害防制條例第4條第2項之販賣第二級
    毒品罪，而該7次犯行，因犯意各別，行為互殊，應予分論
    併科。被告販賣前持有甲基安非他命之低度行為，分別為其
    販賣甲基安非他命之高度行為所吸收，均不另論罪。
  ㈡累犯裁量不加重本刑之說明：
  ⒈按刑法第47條第1項關於累犯加重之規定，係不分情節，基於
    累犯者有其特別惡性及對刑罰反應力薄弱等立法理由，一律
    加重最低本刑，於不符合刑法第59條所定要件之情形下，致
    生行為人所受之刑罰超過其所應負擔罪責之個案，其人身自
    由因此遭受過苛之侵害部分，對人民受憲法第8條保障之人
    身自由所為限制，不符憲法罪刑相當原則，牴觸憲法第23條
    比例原則。於此範圍內，有關機關應自本解釋公佈之日起2
    年內，依本解釋意旨修正之。於修正前，為避免發生上述罪
    刑不相當之情形，法院就該個案應依本解釋意旨，裁量是否
    加重最低本刑（司法院釋字第775號解釋意旨參照）。又法
    院裁量是否加重最低本刑，應具體審酌前案（故意或過失）
    徒刑之執行完畢情形（有無入監執行完畢、是否易科罰金或
    易服社會勞動而視為執行完畢）、5年以內（5年之初期、中
    期、末期）、再犯後罪（是否同一罪質、重罪或輕罪）等，
    綜合判斷累犯個案有無因加重本刑致生行為人所受之刑罰超
    過其所應負擔罪責之情形（司法院釋字第775號解釋林俊益
    大法官及蔡炯燉大法官協同意見書意旨可參）。
  ⒉被告前於106年2月間，因施用毒品案件，經臺灣臺北地方法
    院以106年度審簡字第1344號判處有期徒刑5月確定；又於10
    6年4月間，因施用毒品案件，經同院以106年度審簡字第134
    3號判處有期徒刑4月確定，嗣經同院以106年度聲字第2230
    號裁定應執行刑有期徒刑8月確定，於107年8月1日因徒刑易
    科罰金執行完畢等情，有本院被告前案紀錄表在卷可參。其
    於有期徒刑執行完畢後5年內，故意再犯本案有期徒刑以上
    之罪，固為累犯，然參酌上開說明，本院仍應於個案量刑裁
    量時具體審認被告有無特別惡性及刑罰反應力薄弱之情，以
    決定是否加重最低本刑。
  ⒊審酌被告於本案係犯販賣第二級毒品罪，然其所犯之前案則
    均係施用第二級毒品罪，販賣第二級毒品罪及施用第二級毒
    品罪之犯罪類型並非相同，且被告於前案僅係執行部分之有
    期徒刑，剩餘徒刑則易科罰金執行完畢，與實際入監執行全
    部之有期徒刑接受教化、矯正措施之情形自屬有別，故難認
    被告有輕視前刑警告效力之情形。從而，尚難以被告前曾犯
    上開施用第二級毒品罪並經執行完畢之事實，即認有立法意
    旨所指之特別惡性或刑罰感應力薄弱之情，爰依上開說明，
    裁量不予加重本刑。
  ㈢按修正前毒品危害防制條例第17條第2項規定：「犯第四條至
    第八條之罪於偵查及審判中均自白者，減輕其刑。」係為鼓
    勵是類犯罪行為人自白、悔過，並期訴訟經濟、節約司法資
    源而設。此所謂「自白」，係指對自己之犯罪事實全部或主
    要部分為肯定供述之意。查被告就事實欄所示7次販賣第二
    級毒品犯行，已曾於偵查及原審審理中自白（偵字卷第11～1
    6、165～166頁、原審卷第132、136頁），依上開新舊法比較
    適用之說明，仍均應適用修正前毒品危害防制條例第17條第
    2項規定，減輕其刑。 
  ㈣被告不得依毒品危害防制條例第17條第1項規定減輕其刑：
  ⒈按犯毒品危害防制條例第4條之罪，供出毒品來源，因而查獲
    其他正犯或共犯者，減輕或免除其刑，毒品危害防制條例第
    17條第1項定有明文。雖被告於警詢時供稱：我的第二級毒
    品安非他命來源都是跟梁秀蘭購買等語（偵字卷第16頁），
    惟經查證後，未因被告之供述而查獲梁秀蘭之情，有新北市
    政府警察局新店分局108年10月8日以新北警店刑字第108376
    06911號、臺灣臺北地方檢察署於108年9月17日以北檢泰玉1
    08偵11600字第1080079429號函存卷可參（原審卷第69、71
    頁），故被告所陳，尚屬無據。
　⒉被告另稱：附表編號6於108年1月5日之甲基安非他命係向張
    嘉偉購買，是以我的郵局帳戶匯6,000元到他的郵局帳戶，
    附表中只有該次是向張嘉偉買的等語（本院卷第221～222頁
    ）。惟證人張嘉偉於本院審理中證稱：不認識也未見過被告
    ，不知被告為何會於108年1月5日轉帳6,000元至其郵局0000
    0000000000號帳戶內。該帳戶有很多人知道，因為其有玩遊
    戲，會向別人買幣，然後再賣給別人等語（本院卷第207～20
    9頁），否認有販賣毒品給被告。而除被告之供述及其匯款
    紀錄外，並無其他事證可資證明張嘉偉有賣甲基安非他命予
    被告。證人張嘉偉亦經檢察官以：「匯款之原因有多種可能
    性，尚無從因證人孫啟展陳稱，上開時間及金額之匯款為購
    毒之代價，即逕認被告涉有販賣第二級毒品之重罪。又本案
    查無被告與證人孫啟展之通訊紀錄，尚難僅以證人孫啟展之
    片面指證即認被告有上開販賣毒品之行為」為由，對張嘉偉
    為不起訴處分，有臺灣臺北地方檢察署109年度偵字第18960
    號不起訴處分書在卷可稽（本院卷第159～160頁），自難認
    有因被告之供述而查獲張嘉偉之事實。從而，被告就附表編
    號6之犯行，請求依毒品危害防制條例第17條第1項規定減輕
    其刑，亦無理由。
  ㈤被告不得依刑法第59條規定減輕其刑：
  ⒈按刑法第59條於94年2月2日修正公佈，95年7月1日施行，將
    原條文：「犯罪之情狀可憫恕者，得酌量減輕其刑」，修正
    為：「犯罪之情狀顯可憫恕，認科以最低度刑仍嫌過重，得
    酌量減輕其刑」。該條所謂「犯罪之情狀可憫恕」，本係指
    審酌刑法第57條各款所列事項以及其他一切與犯罪有關之情
    狀之結果，認其犯罪足堪憫恕者而言，必須犯罪另有特殊之
    原因與環境等，因在客觀上顯然足以引起一般同情，認為縱
    予宣告法定最低度刑猶嫌過重者，始有其適用（最高法院10
    2年度台上字第870號判決參照）。
  ⒉辯護人雖以：被告僅高中畢業智識程度不高，每次販賣甲基
    安非他命之價款僅新臺幣（下同）1,500元至6,000元，所得
    價款逕作購毒轉予上游而實際獲利無多，並長期有吸食第二
    級毒品之積習，誤認自舉未屬營利，一時誤觸刑罰，請依刑
    法第59條規定減輕其刑等語（原審卷第115～117頁）。惟查
    被告所犯販賣第二級毒品罪，其法定本刑為無期徒刑或7年
    以上有期徒刑，且依毒品危害防制條例第17條第2項減輕其
    刑，業如前述，又被告販賣第二級毒品甲基安非他命之次數
    高達7次，是被告之販賣行為顯已造成相當程度社會危害，
    且上訴本院仍爭執其營利意圖之有無，自不可取，則被告依
    上開規定減刑後，已無情輕法重情形，在客觀上無足以引起
    一般人之同情而足堪憫恕之情狀，尚無依刑法第59條酌減其
    刑之適用。
五、駁回上訴之理由：
    原審因認被告上開犯罪事證明確，而適用相關法律規定論科
    ，並以行為人之責任為基礎，審酌爰以行為人之責任為基礎
    ，審酌被告無視毒品戕害國家人力、危害社會安全甚鉅，竟
    意圖營利而為本案販賣甲基安非他命犯行，危害他人身體、
    社會秩序及國家法益，所為實有不該；兼衡其業已坦承犯行
    ，深表悔悟，犯後態度尚可，並考量其高中畢業之智識程度
    、未婚、入監服刑前以駕駛計程車為業，需扶養母親等家庭
    、經濟、生活狀況等一切情狀（原審卷137～138頁），就被
    告所犯如附表編號1至7所示之犯行，分別量處如附表編號1
    至7所示之刑，並以其所為7次犯行，侵害之法益均屬相同，
    且各次犯行之時間亦非相隔久遠，足認各罪之獨立性不高，
    如以實質累加之方式定應執行刑，處罰之刑度顯將超過其行
    為之不法內涵，而違反罪責原則。是依整體犯罪予以評價被
    告之人格特性與犯罪傾向、數罪對法益侵害之加重效應、各
    罪宣告刑總和上限及各刑中最長期者，並考量被告未來復歸
    社會之可能性，依多數犯罪責任遞減原則，量定應執行刑為
    有期徒刑7年8月。並說明：⒈被告以附表編號1至7所示之時
    間、地點、數量及價格販賣予林聖平，業如前述，其中附表
    編號5所示，被告於108年1月1日22時許販賣甲基安非他命1
    公克（價金1,500元）予林聖平部分，林聖平並未於當天支
    付1,500元而賒帳至108年1月5日，始併同與附表編號6所示
    之交易金額轉帳共6,000元予被告（偵字卷第40、43頁），
    足認被告之犯罪所得如附表所示「交易價格欄」各次販賣毒
    品所得價金，共計14,500元（計算式：2,000+1,500+1,500+
    1,500+1,500+4,500+2,000=14,500），被告復於原審審理時
    自承：「林聖平拿給我的錢，我又拿去買毒品了。」等語（
    原審卷第136頁），足認被告之犯罪所得，雖未扣案，仍應
    依刑法第38條之1第1項規定宣告沒收，並依同條第3項規定
    ，諭知於全部或一部不能沒收或不宜執行沒收時，追徵其價
    額。⒉至員警於查獲林聖平當日，雖扣獲甲基安非他命1包，
    惟該包甲基安非他命，係林聖平所有供其施用毒品所用之物
    ，且業於其所涉施用毒品案件中予以宣告沒收銷燬，並非本
    案所查扣之物品，自無從於本案中宣告沒收銷燬。其認事用
    法，均無違誤，量刑亦稱妥適。被告上訴否認有營利意圖，
    並稱就附表編號6部分有供出上游，且交易數量極少，請求
    依毒品危害防制條例第17條第1項規定減輕其刑、依刑法第5
    9條規定酌減其刑云云，均屬無據，業據本院論駁如前，則
    其提起上訴，指摘原審判決不當，並無理由，應予駁回。 
據上論斷，應依刑事訴訟法第368條，判決如主文。
本案經檢察官盧慧珊提起公訴，檢察官林黛利、楊四猛、翁珮嫺
到庭執行職務。
中　　華　　民　　國　　109 　年　　12　　月　　1 　　日
     　　　　　　 刑事第七庭    審判長法　官  孫惠琳
                                      法　官  連雅婷
                                      法　官  張育彰
以上正本證明與原本無異。
如不服本判決，應於收受送達後20日內向本院提出上訴書狀，其
未敘述上訴之理由者並得於提起上訴後20日內向本院補提理由書
（均須按他造當事人之人數附繕本）「切勿逕送上級法院」。
                                      書記官  周士涵
中　　華　　民　　國　　109 　年　　12　　月　　1 　　日
　
附表
編號 交易時間 交易地點 重量 交易價格(新臺幣) 原判決罪名及宣告刑  備註 1 107年12月1日9時許 新北市○○區○○路00巷0號前 1公克 2,000元(現金交付) 孫啓展犯販賣第二級毒品罪，處有期徒刑參年捌月。  2 107年12月4日5時45分許 新北市○○區○○路0段000 巷00號前 1公克 1,500元(現金交付) 孫啓展犯販賣第二級毒品罪，處有期徒刑參年柒月。 起訴書認交易格為2,000元，經檢察官於原審審理中更正為1,500元 3 107年12月23日23時17分許 新北市新店區寶橋路29巷口 1公克 1,500元(現金交付) 孫啓展犯販賣第二級毒品罪，處有期徒刑參年柒月。 起訴書認交易格為2,000元，經檢察官於原審審理中更正為1,500元 4 107年12月28日5時38分許 新北市○○區○○路0段000巷00號前 1公克 1,500元(現金交付) 孫啓展犯販賣第二級毒品罪，處有期徒刑參年柒月。 起訴書認交易格為2,000元，經檢察官於原審審理中更正為1,500元 5 108年1月1日22時許 新北市○○區○○路00號前 1公克 1,500元(林聖平併編號6交易價格合計6,000元，於108年1月5日一同轉帳給孫啓展) 孫啓展犯販賣第二級毒品罪，處有期徒刑參年柒月。 起訴書認交易格為2,000元，經檢察官於原審審理中更正為1,500元 6 108年1月5日7時許 新北市新店區寶橋路29巷口 3公克 4,500元(與編號5之交易價格合計6,000元，於108年1月5日一同轉帳給孫啓展) 孫啓展犯販賣第二級毒品罪，處有期徒刑肆年。  7 108年1月12日17時30分許 新北市○○區○○路00號前 1公克 2,000元(轉帳) 孫啓展犯販賣第二級毒品罪，處有期徒刑參年捌月。  犯罪 所得共計 14,500元